臺灣高等法院刑事判決　　　　　　　　96年度上訴字第1721號
上　訴　人
即　被　告　甲○○
　　　　　　　　　　　（現另案於臺灣臺北監獄臺北分監執行
上列上訴人因違反毒品危害防制條例案件，不服臺灣板橋地方法
院96年度訴字第237號，中華民國96年3月22日第一審判決（起訴
案號：臺灣板橋地方法院檢察署95年度毒偵字第8152號，移送併
案審理案號：臺灣士林地方法院檢察署96 年度毒偵字第941號）
，提起上訴，本院判決如下：
    主  文
上訴駁回。
    事  實
一、甲○○前因違反肅清煙毒條例案件，經本院於民國 （下同）
    83年間判處有期徒刑十年確定，於88年8月4日因縮短刑期假
    釋出監，93年11月12日假釋期滿未經撤銷，以已執行完畢論
    。復因施用第一級毒品案件，經臺灣板橋地方法院93年度毒
    聲字第2030號裁定送觀察、勒戒後，認有繼續施用毒品傾向
    ，經同院以94 年度毒聲字第190號裁定令入戒治處所，施以
    強制戒治，於94 年9月23日戒治期滿釋放出所，並經檢察官
    以94年度戒毒偵字第382 號不起訴處分在案。詎猶不知悔改
    ，於強制戒治執行完畢釋放後五年內，基於施用第一級毒品
    海洛因之犯意，於95 年10月21日晚上6時許，在臺北縣板橋
    市○○路體育場內，以捲入香煙內吸食之方式，施用毒品海
    洛因一次。嗣於95 年10月22日下午5時許，經警通知採尿送
    驗而查悉上情。
二、案經臺北縣政府警察局海山分局移送臺灣板橋地方法院檢察
    署檢察官偵查起訴及臺灣士林地方法院檢察署檢察官移送併
    案審理。
    理  由
一、上訴人即被告確有於上揭時、地施用第一級毒品海洛因之事
    實，業據其於警詢、偵查、原審及本院審理時自承不諱（見
    偵字第8152號卷第5頁、原審卷第32頁、本院96年5月17日審
    判筆錄），其於95 年10月22日下午5時24分許為警查獲後所
    採尿液經送檢驗結果，呈鴉片類（嗎啡）陽性反應，有台灣
    檢驗科技股份有限公司95 年11月7日濫用藥物尿液檢驗報告
    及警方尿液檢體採集送驗紀錄表各一紙在卷可稽（見8152號
    偵卷第6-1、7 頁，其檢體編號為DＺ00000000000號）；而該
    公司所採氣相層析質譜儀分析法（GC/MS ）為目前國內最為
    精密之檢驗方法，在物質的判斷上有若指紋鑑定，並不會有
    （毒品）偽陽性反應產生（即不會未施用毒品而檢驗出毒品
    反應），為美國司法判決上認定之依據，業據行政院國軍退
    除役官兵輔導委員會臺北榮民總醫院83年3月1日北總內字
    第01855 號函闡釋綦詳。再者，海洛因係嗎啡經化學合成之
    半人工合成品，其藥（毒）性高於嗎啡，經吸食或注射入人
    體，藉由人體代謝系統之新陳代謝，分解成藥（毒）性較低
    之嗎啡，由尿液排出人體，故於尿液以嗎啡成份檢出。一般
    人注射海洛因或嗎啡後，經體內吸收代謝約三十分鐘內開始
    排入尿中，而以最初六至十二 小時排泄量最多，約有75%之
    毒品可在注射後二十四小時內陸續由尿中排出體外，剩餘量
    則可能在數日內分別排出體外，其中煙毒反應能否檢出，需
    視其施打量而定，施打量多者，於施打後四、五日仍有可能
    檢出煙毒反應，施打量少者，可能在二十四小時後即難檢出
    煙毒反應，有法務部調查局陸字8031487號函足資查考。
    足徵被告之自白核與事實相符，應堪採信。被告前因施用第
    一級毒品案件，經法院裁定送觀察、勒戒後，認有繼續施用
    毒品傾向，經再裁定令入戒治處所，施以強制戒治，於94年
    9 月23日戒治期滿釋放出所，並經檢察官不起訴處分在案等
    情，有不起訴處分書影本及本院被告前案紀錄表各一件在卷
    可考。是被告於前次強制戒治執行完畢釋放後，五年內再犯
    施用第一級毒品罪，事證明確，犯行洵堪認定，應依法論科
    。
二、按海洛因係毒品危害防制條例第2 條第2項第1款所定具有成
    癮性、濫用性及社會危害性之第一級毒品。核被告甲○○所
    為，係犯毒品危害防制條例第10 條第1項之施用第一級毒品
    罪。其持有海洛因之低度行為，為施用之高度行為所吸收，
    不另論罪。被告前因違反肅清煙毒條例案件，經本院於83年
    間判處有期徒刑十年確定，於88年8月4日因縮短刑期假釋出
    監，93年11月12日假釋期滿未經撤銷，以已執行完畢論，有
    本院前案紀錄表一紙在卷可憑，其於前案有期徒刑執行完畢
    後，五年內故意再犯本件有期徒刑以上之罪，為累犯，依法
    加重其刑。
三、原審本於同一事證，認被告施用第一級毒品犯行罪證明確，
    適用毒品危害防制條例第10 條第1項之規定，審酌被告素行
    非佳、犯罪動機、目的，前已因施用毒品犯行，獲不起訴處
    分之寬典，竟仍不知遠離毒害，對刑罰之反應較為薄弱，惟
    尚僅自殘身心而未積極侵害他人法益，始終無法戒絕及犯後
    尚知坦承犯行，態度良好等一切情狀，量處有期徒刑八月，
    經核認事用法均無不合，量刑亦屬妥適。被告以95 年11月8
    日下午4 時為警查獲施用第一級毒品安非他命之行為（即臺
    灣士林地方法院檢察署96 年度毒偵字第941號（含同署95年
    度毒偵字第2265號），與本案有包括一罪之集合犯關係而提
    起上訴，並無理由（詳後述），應予駁回。
四、檢察官移送併案審理意旨（臺灣士林地方法院檢察署96年度
    毒偵字第941號（含同署95 年度毒偵字第2265號））（即被
    告上訴意旨）略以：被告於95年11月8日下午4時許，在臺北
    市○○區○○街某公園之公廁內，以注射方式施用海洛因一
    次，嗣於95年11月12日上午10時50分許，在臺北市○○區○
    ○街201 號前為警查獲採尿送驗始悉上情，而施用毒品具有
    成癮性，本身具有反覆實施之性質，故與前揭論罪科刑部分
    屬集合犯之包括一罪關係，應為起訴效力所及云云。惟按刑
    事立法上，若干犯罪行為態樣，本質上雖具有反覆、延續實
    行之特徵，立法時既予特別歸類，定為犯罪構成要件之行為
    要素，則行為人基於概括之犯意，在密切接近之一定時、地
    持續實行之複次行為，倘依社會通念，於客觀上認為符合一
    個反覆、延續性之行為觀念者，於刑法評價上即應僅成立一
    罪，學理上所稱「集合犯」之職業性、營業性或收集性等具
    有重覆特質之犯罪均屬之，例如經營、從事業務、收集、販
    賣、製造、散布等行為概念者皆是（最高法院95年度台上字
    第1079號判決可參）。惟是否集合犯之判斷，客觀上應斟酌
    其法律規定文字之本來意涵、實現該犯罪目的之必要手段、
    社會生活經驗中該犯罪實行常態及社會通念等；主觀上則視
    其是否出於行為人之一次決意，並秉持刑罰公平原則加以判
    斷，不能無限制擴張，俾與刑法修正意旨相契合（最高法院
    96年台非字第56號判決亦可資參照）。查被告於95年11月12
    日本次查獲後警詢時已自承：我沒有固定時間施用海洛因毒
    品，我要戒除施打毒品之惡習等語（ 見毒偵2265卷第9頁 ）
    ，且被告本件犯行，係前開有罪部分於95年10月22日為警採
    尿查獲後，於二十日後之95年11月12日再度為警查獲，二者
    間已有相當時日，其中復有警方偵查權之介入，應難謂係基
    於「同一行為決意」，且「在密切接近之一定時、地」「反
    覆持續實行數次行為」，自無就被告上開各犯行論以集合犯
    實質一罪之餘地，被告以此為由提起上訴，檢察官以此請求
    本院併為審理裁判，均無理由，應予駁回。至該併案部分（
    臺灣士林地方法院檢察署96年度毒偵字第941 號（含同署95
    年度毒偵字第2265號））則應退回另行依法處理，併此指明
    。
據上論斷，應依刑事訴訟法第368條，判決如主文。
本案經檢察官邱美育到庭執行職務
中　　華　　民　　國　　96　　年　　5 　　月　　31　　日
                　刑事第三庭　審判長法　官　許國宏
                                　　法　官　楊貴志
                                　　法　官　朱光仁
以上正本證明與原本無異。
如不服本判決，應於收受送達後十日內向本院提出上訴書狀，其
未敘述上訴之理由者並得於提起上訴後十日內向本院補提理由書
（均須按他造當事人之人數附繕本）。
                                　　書記官　王宜玲
中　　華　　民　　國　　96　　年　　6 　　月　　1 　　日
